【裁判字號】    99,交聲,1816
【裁判日期】    980830
【裁判案由】    聲明異議
【裁判全文】
臺灣高雄地方法院交通事件裁定        99年度交聲字第1816號
原處分機關  高雄市政府交通局
異  議  人
即受處分人  甲○○
上列受處分人因違反道路交通管理處罰條例案件，對於高雄市政
府交通局民國99年6 月18日所為之處分（原處分案號：高市交裁
字第裁32-T00000000號），聲明異議，本院裁定如下：
    主  文
原處分撤銷。
甲○○不罰。
    理  由
一、原處分意旨以：異議人即受處分人甲○○於民國98年5月17
    日下午5 時20分許，駕駛車牌號碼PTY-135 號重型機車，行
    經臺東市○○路與強國街口，因駕駛人未依規定戴安全帽，
    及駕車行經有燈光號誌管制之交叉路口闖紅燈，為警製單舉
    發，嗣由原處分機關依道路交通管理處罰條例第31條第6 項
    、第53條第1 項、第63條第1 項第3 款之規定，裁處異議人
    罰鍰新臺幣（下同）3,200 元，並記違規點數3 點等語。
二、異議意旨略以：異議人未去過臺東，違規車輛非異議人所有
    ，罰單亦非異議人之簽名，異議人曾於95年12月5 日遭竊車
    內財物，包括身分證，應是有人冒用異議人之身分，依法聲
    明異議等語。
三、按機器腳踏車駕駛人或附載座人未依規定戴安全帽者，處駕
    駛人新臺幣500 元罰鍰；汽車駕駛人，行經有燈光號誌管制
    之交岔路口闖紅燈者，處1,800 元以上5,400 元以下罰鍰；
    並記違規點數3 點，道路交通管理處罰條例第31條第6 項、
    第53條第1 項、第63條第1 項第3 款定有明文。
四、又按法院受理交通事件，準用刑事訴訟法之規定，道路交通
    管理處罰條例第89條前段定有明文；又犯罪事實應依證據認
    定之，無證據不得認定犯罪事實，並為刑事訴訟法第154 條
    第2 項所明定。而認定犯罪事實所憑之證據，雖不以直接證
    據為限，間接證據亦包括在內；然無論直接或間接證據，其
    為訴訟上之證明，須於通常一般之人均不致於有所懷疑，而
    得確信其為真實之程度者，始得據之為有罪之認定，倘其證
    明尚未達到此一程度，而有合理性懷疑之存在時，即應由法
    院諭知被告無罪之判決，復有最高法院76年臺上字第4986號
    判例可資參照。從而，法院於審理行為人違反道路交通管理
    處罰條例案件時，如調查證據之結果不足使法院確信行為人
    有為原處分所指之事實，而仍有合理懷疑時，即應撤銷原處
    分而諭知不罰。
五、經查，觀之本院向高雄市小港區戶政事務所函調之異議人換
    領國民身份證申請書（見院卷第16頁），其上申請人換領簽
    章欄即異議人「甲○○」之簽名，與本件舉發違反道路交通
    管理事件通知單上收受通知者簽章欄「甲○○」之簽名（見
    院卷第9 頁），兩者之筆跡已顯有差異。又異議人於95年12
    月5 日向高雄縣政府警察局鳳山分局成功派出所報案遺失車
    內財物乙節，此有該所受理刑事案件報案三聯單在卷可憑（
    見院卷第5 頁），異議人復於95年12月7 日以國民身分證遺
    失為由，向高雄市小港區戶政事務辦理補發國民身分證之事
    實，亦有本院公務電話紀錄、國民身分證請領紀錄查詢在卷
    可參（見院卷第18至19頁），足見異議人前揭所指國民身分
    證於95年12月5 日遭竊乙事，應非虛指。再參諸本件舉發員
    警徐茂雄出具之職務報告書所載（見院卷第23頁），舉發當
    時因車牌號碼PTY-135 號機車駕駛人未攜帶身分證明文件，
    故以空白紙請駕駛人填寫年籍資料製單，駕駛人簽名後便騎
    乘機車離去等情，足見員警僅依駕駛人填具之年籍資料即行
    製單舉發，並未進一步查核該駕駛人所填載之名義人（即異
    議人）及年籍資料，是否即為駕駛人本人無誤，即率以異議
    人之名義製單舉發，確有誤為舉發之可能，是異議人主張遭
    人冒用身分乙節，尚非全然不可採信。
六、綜上，經前述調查證據之結果，本院仍不足確信異議人有上
    揭違規事實，而存有合理懷疑。從而，原處分機關依據上開
    舉發違反道路交通管理事件通知單所載異議人之違規事實，
    逕依道路交通管理處罰條例道路交通管理處罰條例第31條第
    6 款、第53條第1 項、第63條第1 項第3 款之規定裁處異議
    人罰鍰3,200 元，並記違規數3 點，尚有未洽，異議人之異
    議有理由，原處分應予撤銷，並諭知異議人不罰。
七、據上論斷，應依道路交通案件處理辦法第20條前段，裁定如
    主文。
中    華    民    國    98    年    8    月     30    日
                    交通法庭    法  官  林依蓉
以上正本證明與原本無異。
如不服本裁定，應於裁定送達後5日內，向本院提出抗告狀。
中    華    民    國    99    年    8     月    30    日
                                書記官  許珈綺

司法院資訊處製作；財團法人民間司法改革基金會備份。
